臺灣高等法院高雄分院刑事判決　　　　 100年度上訴字第34號
上　訴　人
即　被　告　蘇東安
選任辯護人　梁智豪律師
上列上訴人因違反槍砲彈藥刀械管制條例案件，不服臺灣高雄地
方法院99年度訴字第1460號中華民國99年12月2 日第一審判決（
起訴案號：臺灣高雄地方法院檢察署99年度偵字第15104 號），
提起上訴，本院判決如下：
    主  文
原判決關於非法持有空氣槍及定應執行刑部分，均撤銷。
蘇東安犯非法持有空氣槍罪，累犯，處有期徒刑壹年，併科罰金
新臺幣壹萬伍仟元，罰金如易服勞役，以新臺幣壹仟元折算壹日
。扣案之空氣槍壹枝（槍枝管制編號：高鑑0000000000號）、二
氧化碳鋼瓶陸瓶及鋼珠貳包，均沒收。
    事  實
一、蘇東安前因家庭暴力罪之傷害、妨害自由等案件，經臺灣高
    等法院臺南分院以94年度上易字第53號判處有期徒刑6 月、
    3 月確定；另因動產擔保交易法案件，經臺灣臺南地方法院
    以92年度南簡上字第178 號判處有期徒刑4 月確定；上開3
    罪嗣經定應執行刑為有期徒刑11月確定，於民國96年5 月5
    日縮短刑期執行完畢。猶不知悔改，明知非經許可，不得持
    有槍砲彈藥刀械管制條例所列管之槍枝，竟於89年間某日，
    在臺南市○○路某模型玩具店，以不詳之價格，購得具有殺
    傷力之空氣槍1 枝（槍枝管制編號：高鑑0000000000號，含
    CO2 鋼瓶6 瓶及鋼珠2 包）而持有之。又於99年4 月28日前
    某日，在臺南市南化區（原臺南縣南化鄉，下同）烏山獼猴
    保護區之停車場，拾得黃志彬所遺失之TO-4218 號自小客車
    車牌一面（原懸掛於黃志彬所有，引擎號碼為A4E14192之自
    小客車上），竟基於為自己不法所有之意圖，將上開車牌懸
    掛於已逾檢註銷之SA-7562 號自小客車上（引擎號碼為D15B
    0-0000000 ），而予以侵占入己（侵占遺失物部分業經原審
    判決確定）。嗣於99年4 月28日20時18分許，蘇東安將該上
    開自小客車停放在高雄市前金區○○○路與六合路口時，為
    警發現懸掛於該車車尾之TO-4218 號車牌為失竊車牌，且亦
    與車頭所懸掛之SA-7562 號車牌不同，俟蘇東安於同日21時
    48分許前往取車之際，將其逮捕，並於車上扣得上開空氣槍
    1 枝，及預備供上開空氣槍裝填使用之CO2 鋼瓶6 瓶、鋼珠
    2 包，而悉上情。
二、案經高雄市政府警察局新興分局移請臺灣高雄地方法院檢察
    署檢察官偵查起訴。
    理  由
壹、證據能力方面：
    按傳聞法則之重要理論依據，在於傳聞證據未經當事人之反
    對詰問予以核實，乃予排斥，惟若當事人已放棄對原供述人
    之反對詰問權，於法院審判時表明同意該等傳聞證據可作為
    證據，基於證據資料愈豐富，愈有助於真實發現之理念，並
    貫徹刑事訴訟法修法加重當事人進行主義之精神，確認當事
    人對於證據能力有處分權之制度，傳聞證據經當事人同意作
    為證據，法院認為適當者，亦得為證據。另當事人於調查證
    據時，對於傳聞證據表示「沒有意見」、「對於證據調查無
    意見」，而未於言詞辯論終結前聲明異議，應視為已有將該
    等傳聞證據採為證據之同意，此刑事訴訟法第159 條之5 定
    有明文。檢察官、被告及辯護人於本院準備程序時已表示對
    於全案傳聞證據之證據能力均無意見，同意作為本案之證據
    （見本院卷第35至36頁、第48頁），依刑事訴訟法第159 條
    之5 之規定，檢察官、被告及辯護人均已同意本案傳聞證據
    均有證據能力，本院斟酌該等證據並非非法取得，亦無證明
    力明顯過低之情形，是該等證據，均得採為證據。
貳、實體部分：
一、訊據上訴人即被告蘇東安（下稱被告）對於上揭事實坦承不
    諱，本院審酌：
  (一)被告上開自白，核與證人許志和（高雄市政府警察局新興分
    局前金分駐所副所長）之證述情節相符，復有高雄市政府警
    察局新興分局搜索扣押筆錄、扣押物品目錄表、扣押物收據
    附卷，及槍枝1 枝、CO2 鋼瓶6 瓶、鋼珠2 包扣案可資佐證
    。
  (二)扣案之槍枝經高雄市政府警察局新興分局初篩試射結果，可
    貫穿鋁板，此有高雄市政府警察局新興分局氣體動力式槍枝
    （空氣槍）動能初篩報告表及照片在卷可稽（見偵卷第18至
    19頁）。
  (三)另將扣案之槍枝送請高雄縣政府警察局鑑定結果：認該槍枝
    係氣體動力式槍枝，以小型高壓氣體鋼瓶內氣體為發射動力
    ，以金屬彈丸（直徑4.5mm 、重約0.35公克）測試結果，其
    中最大發射速度為140 公尺/ 秒，計算其動能為3.4 焦耳，
    換算其單位面積動能為21焦耳/ 平方公分，此有該局99年5
    月7 日高縣警鑑字第0990076655號鑑定書附卷可憑（見偵卷
    第65至67頁）。
  (四)依上開鑑定書所載槍枝殺傷力相關數據記載，再參酌日本科
    學警察研究所之研究結果，彈丸單位面積動能達20焦耳/平
    方公分，則足以穿入人體皮肉層；依內政部警政署刑事警察
    局對活豬做射擊測試結果，彈丸單位面積動能達24焦耳/平
    方公分則足以穿入豬隻皮肉層。本案扣案空氣槍，依實際試
    射結果，其最大發射速度之單位面積動能既超越每平方公分
    20焦耳，即彈丸單位面積動能足以穿入人體皮肉層之20焦耳
    / 平方公分，堪認可穿入人體皮肉層而具殺傷力，應屬槍砲
    彈藥刀械管制條例第4 條第1 項第1 款所稱具有殺傷力之空
    氣槍無訛。
  (五)綜上所述，被告上開任意性之自白既有前揭證據可佐，核與
    事實相符，自得採為論罪科刑之依據，是本案事證已臻明確
    ，被告犯行洵堪認定，應予依法論科。
二、新舊法之比較適用：
    被告行為後，槍砲彈藥刀械管制條例第8 條業於100 年1 月
    5 日修正公布，於同年月7 日生效施行，修正後之槍砲彈藥
    刀械管制條例增訂第8 條第6 項「犯第1 項、第2 項或第4
    項有關空氣槍之罪，其情節輕微者，得減輕其刑」，比較修
    正前後槍砲彈藥刀械管制條例第8 條之規定，顯以修正後之
    規定對被告較為有利，自應依刑法第2 條第1 項之規定，適
    用修正後槍砲彈藥刀械管制條例第8 條之規定予以論處。
三、按未經許可持有、寄藏手槍、子彈、刀械，其持有、寄藏之
    繼續，為行為之繼續，亦即一經持有、寄藏手槍、子彈、刀
    械，犯罪即成立，但其完結須繼續至持有、寄藏行為終了時
    為止（最高法院88年度第8 次刑事庭會議決議參照）。其間
    法律縱有變更，其行為既繼續實施至新法施行以後，即與犯
    罪後法律有變更之情形不同，不生新舊法比較適用問題（最
    高法院28年度上字第733 號判例意旨參照）。查被告於89年
    間購買而持有扣案具殺傷力之空氣槍1 枝，經警於99年4 月
    28日21時48分許查獲，被告持有空氣槍之行為繼續中，槍砲
    彈藥刀械管制條例雖經多次修正，惟依上開說明，仍不生行
    為後法律變更之新舊法比較問題，應適用其行為終止時之槍
    砲彈藥刀械管制條例相關規定論處。是核被告所為，係犯槍
    砲彈藥刀械管制條例第8 條第4 項之非法持有空氣槍罪。被
    告自89年間起至99年4 月28日經警查獲為止，其持有上開空
    氣槍之行為，為繼續犯，自應論以單純一罪。被告有事實欄
    所載之科刑及執行完畢情形，此有臺灣高等法院被告前案紀
    錄表在卷可稽，其受有期徒刑執行完畢後，5 年以內故意再
    犯本案有期徒刑以上之非法持有空氣槍罪，為累犯，應依刑
    法第47條第1 項規定，加重其刑。又被告未經許可持有具有
    殺傷力空氣槍之行為，固值非難，惟其持有扣案之空氣槍，
    並未供作不法用途，且該空氣槍經以裝填之金屬彈丸射擊結
    果，鑑出最大單位面積動能為每平方公分21焦耳，僅略超過
    前述日本科學警察研究所研究結果足以穿入人體皮肉層之每
    平方公尺20焦耳，殺傷力尚非強大。況該空氣槍係以裝填金
    屬彈丸為其射出物，對於他人生命、身體之威脅程度，實低
    於以裝填火藥且具金屬彈頭之子彈作為發射物之槍枝，倘繩
    以相同之刑，乃情輕法重，是揆諸其所為上開犯行，客觀上
    足以引起一般同情，顯有堪資憫恕之處，本院認即令處以法
    定最低刑度之有期徒刑3 年（尚須依累犯加重其刑），猶嫌
    過重，爰依刑法第59條之規定酌減其刑。再被告因下肢重度
    殘障，無法自行行走，須以輪椅代步，其自85年起迄今，均
    在顏正義所經營，位於臺南市南化區東和里92之15號之雜貨
    店幫忙，其與高齡78歲之母親及17歲之女兒同住，一家三口
    僅能靠被告幫人看店之收入維生；且因該雜貨店位於南化烏
    山彌猴保護區內，常有彌猴入侵騷擾，影響雜貨店之正常運
    作，被告迫於無奈，遂於89年間某日，至臺南市○○路某模
    型玩具店，購入上開空氣槍1 枝（槍枝管制編號：高鑑0000
    000000號，含CO2 鋼瓶6 瓶及鋼珠2 包），利用空氣槍壓縮
    空氣所發出之聲響，以嚇跑驅離猴子，並未發射鋼珠射擊猴
    子等情，業據被告供陳綦詳，並有雜貨店負責人顏正義之證
    明書、被告之身心障礙手冊、被告之戶籍謄本等件在卷可稽
    （見本院卷第54至55頁、第58至64頁）。本院審酌上情，認
    被告雖係犯槍砲彈藥刀械管制條例第8 條第4 項之非法持有
    空氣槍罪，然其持有之目的僅係利用空氣槍壓縮空氣所發出
    之聲響嚇跑驅離猴子，以利雜貨店之正常運作，其並未發射
    鋼珠射擊猴子，亦未持以為其他犯罪行為，是其犯罪情節尚
    屬輕微，爰依槍砲彈藥刀械管制條例第8 條第6 項之規定減
    輕其刑。被告同時有1 個加重及2 個減輕之事由，爰依法先
    加重後遞減輕之。
四、原審就被告非法持有空氣槍罪部分論處罪刑，固非無見。惟
    查，被告行為後，槍砲彈藥刀械管制條例第8 條業於100 年
    1 月5 日修正公布，於同年月7 日生效施行，修正後之槍砲
    彈藥刀械管制條例增訂第8 條第6 項「犯第1 項、第2 項或
    第4 項有關空氣槍之罪，其情節輕微者，得減輕其刑」，比
    較修正前後槍砲彈藥刀械管制條例第8 條之規定，顯以修正
    後之規定對被告較為有利，自應依刑法第2 條第1 項之規定
    ，適用修正後槍砲彈藥刀械管制條例第8 條之規定予以論處
    。且被告持有空氣槍之目的，僅係利用空氣槍壓縮空氣所發
    出之聲響嚇跑驅離猴子，以利雜貨店之正常運作，其並未發
    射鋼珠射擊猴子，亦未持以為其他犯罪行為，是其犯罪情節
    尚屬輕微，應依槍砲彈藥刀械管制條例第8 條第6 項之規定
    減輕其刑等情，業如上述。原判決未及比較適用修正前後槍
    砲彈藥刀械管制條例第8 條第6 項之規定，致未依槍砲彈藥
    刀械管制條例第8 條第6 項之規定減輕被告之刑，尚有未合
    。被告執此理由提起上訴，為有理由，自應由本院將原判決
    關於非法持有空氣槍及定應執行刑部分，均予撤銷改判。
五、審酌被告未經許可，自89年間即持有上開列管之空氣槍，時
    間非短，對社會治安潛藏一定之危害，本應嚴其刑責；惟考
    量被告犯後坦承犯行、深表悔意、態度良好，且其持有空氣
    槍之目的，僅係利用空氣槍壓縮空氣所發出之聲響嚇跑驅離
    猴子，以利雜貨店之正常運作，其並未發射鋼珠射擊猴子，
    亦未持以為其他犯罪行為，是其犯罪情節尚屬輕微，及被告
    犯罪之動機、目的、手段、生活狀況、智識程度、所生危害
    等一切情狀，爰量處有期徒刑1 年，併科罰金新臺幣1 萬5
    千元，並諭知罰金如易服勞役，以新臺幣1 千元折算1 日，
    以資懲儆。扣案空氣槍1 枝（槍枝管制編號：高鑑00000000
    00號），屬違禁物，應依刑法第38條第1 項第1 款之規定予
    以宣告沒收。另扣案之CO2 鋼瓶6 瓶及鋼珠2 包，均係被告
    所有預備供上開空氣槍裝填使用之物，業據被告供陳在卷，
    爰依刑法第38條第1 項第2 款之規定予以宣告沒收。
參、被告所犯侵占遺失物罪部分，業經原審判決確定，爰不另論
    列，附此敘明。
據上論結，應依刑事訴訟法第369 條第1 項前段、第364 條、第
299 條第1 項前段，槍砲彈藥刀械管制條例第8 條第4 項、第6
項，刑法第11條前段、第47條第1 項、第59條、第42條第3 項、
第38條第1 項第1 款、第2 款，判決如主文。
本案經檢察官吳茂松到庭執行職務。
中    華    民    國    100    年    4    月    8     日
                  刑事第十一庭  審判長法  官  翁慶珍
                                      法  官  石家禎
                                      法  官  孫啟強
以上正本證明與原本無異。
如不服本判決應於收受本判決後10日內向本院提出上訴書狀，其
未敘述上訴理由者，並得於提起上訴後10日內向本院補提理由書
狀（均須按他造當事人之人數附繕本）「切勿逕送上級法院」。
中    華    民    國   100    年    4     月    8     日
                                      書記官  劉鴻瑛
附錄本判決論罪科刑法條全文：
槍砲彈藥刀械管制條例第8條：
未經許可，製造、販賣或運輸鋼筆槍、瓦斯槍、麻醉槍、獵槍、
空氣槍或第4 條第1 項第1 款所定其他可發射金屬或子彈具有殺
傷力之各式槍砲者，處無期徒刑或5 年以上有期徒刑，併科新臺
幣1 千萬元以下罰金。
未經許可，轉讓、出租或出借前項所列槍枝者，處5 年以上有期
徒刑，併科新臺幣1 千萬元以下罰金。
意圖供自己或他人犯罪之用，而犯前2 項之罪者，處無期徒刑或
7年 以上有期徒刑，併科新臺幣1 千萬元以下罰金。
未經許可，持有、寄藏或意圖販賣而陳列第一項所列槍枝者，處
3 年以上10年以下有期徒刑，併科新臺幣7 百萬元以下罰金。
第1項至第3項之未遂犯罰之。
犯第1 項、第2 項或第4 項有關空氣槍之罪，其情節輕微者，得
減輕其刑。